【裁判字號】    97,訴,1660
【裁判日期】    971104
【裁判案由】    清償借款
【裁判全文】
臺灣高雄地方法院民事判決              97年度訴字第1660號
原      告  臺灣中小企業銀行股份有限公司
法定代理人  丁○○
訴訟代理人  甲○○
被      告  乙○○
            丙○○
                      39號
上列當事人間清償借款事件，經本院於民國97年10月21日言詞辯
論終結，判決如下：
    主      文
被告應連帶給付原告新臺幣柒拾陸萬捌仟捌佰柒拾元，及自民國
九十七年十月二日起至清償日止，按年息百分之八點四八計算之
利息。
原告其餘之訴駁回。
訴訟費用由被告連帶負擔十分之九，餘由原告負擔。
    事實及理由
壹  程序部分
一、訴狀送達後，原告不得將原訴變更或追加他訴，但擴張或減
    縮應受判決事項之聲明者，不在此限，民事訴訟法第255 條
    第1 項第2 款定有明文。原告起訴後就利息之起算時點，變
    更為自民國97年10月2 日起算；就違約金之起算時點，變更
    為自97年11月3 日起算（見本院卷第2 頁、第32頁），核其
    所為係屬減縮應受判決事項之聲明，洵屬有據，合先敘明。
二、被告經合法通知，未於言詞辯論期日到場，核無民事訴訟法
    第386 條各款所列情形，爰依原告聲請，由其一造辯論而為
    判決。
貳  實體部分
一、原告主張：被告乙○○於89年2 月2 日邀同被告丙○○為連
    帶保證人，向原告借款新台幣（下同）120 萬元整（下稱系
    爭借款），雙方並簽立借據、授信約定書，約定借款期間自
    89 年2月2 日起至109 年2 月2 日止，貸款利率按原告與行
    政院勞工委員會議定之利率，即依台灣土地銀行基本放款利
    率加2.5 碼（1 碼為0.25%） 計算（借款時之計息利率為8.
    115%），本金及利息均自借款日起分240 期按月於每月2 日
    攤還，依授信約定書第5 條第1 項第1 款、第2 項第1 款約
    定，倘原告對被告所負之任何一宗債務有未依約清償本金、
    利息情事時，系爭借款視為全部到期，並按借款餘額自應償
    付之日起，逾期在6 個月以內者，按上開利率10% 計算；逾
    期超過6 個月部分，按上開利率20% 計算之違約金。詎被告
    乙○○持用原告所核發，卡號為0000000000000000、000000
    000000000 之信用卡簽帳消費，卻積欠信用卡款78,149元、
    66,912元（下稱信用卡債務），且自97年5 月13 日 起未繼
    續依協商約定分期攤還上開信用卡債務，被告對原告既有上
    開信用卡債務未還，揆諸前引約定，系爭借款即視為全部到
    期，為此爰依消費借貸及連帶保證之法律關係，提起本件訴
    訟等情。並聲明：被告應連帶給付原告783,190 元，及自97
    年10月2 日起至清償日止，按年息8.48 %計算之利息，暨自
    97年11月3 日起至清償日止，逾期在6 個月以內者，按上開
    利率10% ；逾期超過6 個月部分，按上開利率20% 計算之違
    約金。
二、被告未於言詞辯論期日到場，亦未提出書狀作何聲明或陳述
    。
三、按稱消費借貸者，謂當事人約定，一方移轉金錢或其他代替
    物之所有權於他方，而他方以種類、品質、數量相同之物返
    還之契約；借用人應於約定期限內，返還與借用物種類、品
    質、數量相同之物；遲延之債務，以支付金錢為標的者，債
    權人得請求依法定利率計算之遲延利息。但約定利率較高者
    ，仍從其約定利率；當事人得約定債務人不履行債務時，應
    支付違約金，民法第474 條第1 項、第478 條前段、第233
    條第1 項、第250 條第1 項分別定有明文。次按稱保證者，
    謂當事人約定，一方於他方之債務人不履行債務時，由其代
    負履行責任之契約。保證債務，除契約另有訂定外，包含主
    債務之利息、違約金、損害賠償及其他從屬於主債務之負擔
    ，民法第739 條、第740 條亦有明定。又保證債務之所謂連
    帶，係指保證人與主債務人負同一債務，對於債權人各負全
    部給付之責任而言，有最高法院45年台上字第1426號判例要
    旨足資參照。
四、經查：
  (一)被告乙○○向原告貸借系爭借款，並自97年5 月14日起未再
    依協商約定攤還信用卡債務之事實，業據原告提出借據、授
    信約定書、輔助勞工建購修繕住宅貸款增補條款契約書（下
    稱增補契約書）、信用卡申請書、催收款項備查卡為憑（見
    本院卷第4 頁、第5 頁、第6 頁、第45頁、第46頁）。再依
    授信約定書第5 條第1 項第1 款、第2 項第1 款約定，被告
    對原告所負一切債務，如有任何一宗債務不依約清償本金或
    不依約付息時，無須事先通知或催告，原告得隨時減少對被
    告之授信額度或縮短借款期限，或視為全部到期（見本院卷
    第4 頁背面），而本件起訴時適用之計息利率，應依台灣土
    地銀行基本放款利率7.855%加計2.5 碼（即0.625%），即按
    年息8.48% 計算，亦有放款中心利率查詢表在卷可稽（見本
    院卷第38頁），是以被告乙○○既自97年5 月14日起即未依
    協商約定攤還信用卡債務，則原告依前開約定，就系爭借款
    債務視為全部到期，請求被告一次清償餘欠之本金、利息，
    並按年息8.48% 計算利息，即屬有據。又被告丙○○為系爭
    借款之連帶保證人，並於借據、增補契約書之連帶保證人欄
    簽章，就系爭借款對債權人即原告負連帶保證人責任，有卷
    附借據、增補契約書記載甚明（見本院卷第4 頁、第5 頁）
    ，揆諸前引說明，被告丙○○自應與被告乙○○就系爭借款
    債務對原告各負全部給付之責。
  (二)依原告於97年10月21日提出之系爭借款帳戶查詢明細表記載
    ，被告乙○○於97年10月3 日清償系爭借款本金4,809 元及
    自97年9 月2 日起至97年10月1 日止之利息後，僅餘欠本金
    768,870 元及自97年10月2 日起算之利息未還（見本院卷第
    43頁），原告主張被告乙○○尚餘欠系爭借款本金783,190
    元未還，其中逾768,870 元及自97年10月2 日起算之利息部
    分，核與前開帳戶查詢資料不符，殊不可採。又系爭借據第
    5 條就違約金項下之約定，未據雙方填載應計違約金之起迄
    時點及約定利率，而屬空白條款（見本院卷第4 頁），尚難
    認兩造就系爭借款逾期未還應另收取違約金一節，已經合意
    約定為系爭借據內容之一部，故原告依系爭借據請求被告連
    帶給付逾期在6 個月以內者，按年息8.48% 之10% 計算；逾
    期超過6 個月部分，按年息4.48% 之20% 計算之違約金一節
    ，即無所據，而不可採。
五、綜上所述，原告依消費借貸、連帶保證之法律關係，請求被
    告連帶給付768,870 元及自97年10月2 日起至清償日止，按
    年息8.48% 計算之利息，為有理由，應予准許，逾上開範圍
    之請求，為無理由，應予駁回。
據上論結，原告之訴為一部有理由、一部無理由，依民事訴訟法
第385 條第1 項前段、第79條、第85條第2 項，判決如主文。
中    華    民    國    97    年    11    月    4     日
                  民事第六庭  法  官  賴文姍
以上正本證明與原本無異。
如對本判決上訴，須於判決送達後20日內向本院提出上訴狀，同
時表明上訴理由；如已於本判決宣示後送達前提起上訴者，應於
判決送達後10日內補具上訴理由（均須按他造當事人之人數附繕
本）。
中    華    民    國    97    年    11  月      4     日
                              書記官  林秀珍


司法院資訊處製作；財團法人民間司法改革基金會備份。
